臺灣高等法院民事裁定　　　　　　　　100年度家上字第181號
上　訴　人　蔡璿誌
訴訟代理人　鄭世脩律師
複代　理人　周嬿容律師
追加　被告　蔡宗霖
上列上訴人因與被上訴人間確認親子關係存在事件，對於中華民
國100年5 月18日臺灣臺北地方法院98年度訴字第128號第一審判
決提起上訴後，對追加被告追加起訴，本院就該追加訴訟，裁定
如下：
    主  文
上訴人追加之訴駁回。
追加之訴之訴訟費用由上訴人負擔。
    理  由
一上訴人於原審起訴主張：伊之母王蘭馨（原名王金梅）與林東
  波（民國，下同，97年9 月25日死亡）於65年間同居，王蘭馨
  因而受胎，並於66年3 月24日生下伊，林東波亦有撫育伊之事
  實，爰對被上訴人王玉鈴（林東波之配偶）及被上訴人林宗翰
  、林皓翔（均為林東波之子）請求確認伊與林東波之親子關係
  存在等語。
二原審駁回上訴人之訴，理由略以：上訴人之戶籍登記其為追加
  被告之婚生子，於該婚生子關係被排除前，無從確認上訴人與
  林東波間之親子關係存在等語。上訴人不服，提起上訴，並於
  本院主張依民事訴訟法第446 條第1項、第255條第1項第6款提
  起追加之訴，對追加被告請求確認上訴人非追加被告之婚生子
  （見本院卷第3至5、35頁），追加被告同意上訴人為訴之追加
  （見本院卷第13至15頁），被上訴人則表示不同意（見本院卷
  第38頁）。
三按原告於第二審為訴之追加，非經被告同意，不得為之，但民
  事訴訟法第255 條第1項第6款「訴訟進行中，於某法律關係之
  成立與否有爭執，而其裁判應以該法律關係為據，並求對於被
  告確定其法律關係之判決者。」情形，不在此限，同法第446
  條第1 項定有明文。此所謂「裁判應以該法律關係為據」，指
  該法律關係之存否，足以影響本訴訟之裁判，而必須先行解決
  而言。查上訴人利用本訴訟為訴之追加，未經被上訴人（原審
  被告）同意。又上訴人於本訴訟請求確認其與林東波間之親子
  關係存在，固應以上訴人與追加被告間不存在婚生子身分關係
  為前提，但因該婚生子之身分關係須待上訴人就追加訴訟獲勝
  訴「確定判決」後才能排除，上訴人如不先行提起否認婚生之
  訴，並獲得勝訴確定判決，而係利用本件訴訟追加該否認婚生
  之訴，此婚生子之身分關係於本件訴訟中既尚未確定排除，本
  院仍無就上訴人於原訴訟主張之原因事實為實質調查及論斷之
  必要，自難認為原訴訟之裁判係以本件追加訴訟爭執之法律關
  係為據。揆之前揭說明，上訴人於第二審為訴之追加，與民事
  訴訟法第255 條第1項第6款規定要件尚有未合，應認其追加訴
  訟，不備訴之追加要件，為不合法，應予駁回。
四據上論結，本件追加之訴為不合法，依民事訴訟法第95條、第
  78條，裁定如主文。
中    華    民    國   100    年    8     月    25    日
                  民事第四庭
                        審判長法  官  張劍男
                              法  官  彭昭芬
                              法  官  翁昭蓉
正本係照原本作成。
如不服本裁定，應於收受送達後10日內向本院提出抗告狀，並應
繳納抗告費新台幣１千元。
中    華    民    國   100    年    8     月    29    日
                              書記官  張淑芬